【裁判字號】    95,交聲,119
【裁判日期】    950726
【裁判案由】    違反道路交通管理處罰條例聲明異議
【裁判全文】
臺灣基隆地方法院交通事件裁定
移送機關    交通部公路總局臺北區監理所基隆監理站
聲 明 人
即異議人    乙○○
上列受處分人因違反道路交通管理處罰條例案件，對於交通部公
路局台北區監理所基隆監理站所為之基監字第裁42-ACV560557、
42-ACV560558號處分，聲明異議，本院裁定如下：
    主  文
一、原處分即台北區監理所基隆監理站基監字第裁42-ACV560557
    號裁決關於罰鍰之部分撤銷。
    乙○○汽車駕駛人，行經有燈光號誌管制之交岔路口紅燈右
    轉，處罰鍰新台幣陸佰元。
    其餘異議（即記違規點數參點之部分）駁回。
二、原處分即台北區監理所基隆監理站基監字第裁42-ACV560558
    號裁決（全部）撤銷。
    乙○○汽車駕駛人，駕駛汽車未隨身攜帶駕駛執照，處罰鍰
    新台幣參佰元。
    理  由
一、聲請意旨略以：異議人乙○○於民國95年4月12日下午5時45
    分許，駕駛車號POD－123號重型機車，沿台北市○○路由南
    往北方向行駛，至松江路與南京東路交岔路口時，交通號誌
    為紅燈，伊該時紅燈右轉而為警取締，伊事後有查道路交通
    管理處罰條例發現94年12月28日即已公布修正之該條例第53
    條第2項有紅燈右轉之處罰規定，比諸該條第1項之闖紅燈處
    罰規定為輕，伊之紅燈右轉行為應依該條例第53條第2項處
    罰才對；又伊被取締時因伊當時忘記攜帶駕、行照，遂問取
    締警員可不可以出示身分證，該警員說不行而直接抄下伊之
    機車車牌號碼，然後該警員向伊說可以走了，伊就離開，伊
    並不是有攜帶駕、行照而故意說沒有帶，所以伊認為伊並不
    是不服從稽查等語。
二、經查：
甲、台北區監理所基隆監理站基監字第裁42-ACV560557號裁決部
    分：
(一)、異議人自承其確有違規紅燈右轉之行為，核與舉發警員施宣
    吉於本院之證述相符。按94年12月28日修正前之道路交通管
    理處罰條例第53條固明定：「汽車駕駛人，行經有燈光號誌
    管制之交岔路口闖紅燈者，處新臺幣一千八百元以上五千四
    百元以下罰鍰。」，惟此條文業經修正為：「汽車駕駛人，
    行經有燈光號誌管制之交岔路口闖紅燈者，處新臺幣一千八
    百元以上五千四百元以下罰鍰。」、「前項紅燈右轉行為者
    ，處新臺幣六百元以上一千八百元以下罰鍰。」，此新修正
    條文，經行政院於95年6月23日以院臺交字第0950087685號
    令發布定95年7月1日起施行，上開新修正之道路管理處罰條
    例第53條業已生效施行，應有新舊法比較適用之問題。
(二)、復按道路交通管理處罰條例本質上係屬行政罰而非刑罰，雖
    然該條例本身未設有法律變更比較之規定，惟94年2月5日公
    布、95年2月5日生效施行之行政罰法，係屬行政罰之基本法
    ，其第1條、第5條分別規定：「違反行政法上義務而受罰鍰
    、沒入或其他種類行政罰之處罰時，適用本法。但其他法律
    有特別規定者，從其規定」、「行為後法律或自治條例有變
    更者，適用行政機關最初裁處時之法律或自治條例。但裁處
    前之法律或自治條例有利於受處罰者，適用最有利於受處罰
    者之規定」，而該條所規定之裁處，依最高行政法院89年9
    月13日89年度9月份第1次庭長法官聯席會議決議意旨針對稅
    捐稽徵法第48條之3相類規定之解釋，係包括訴願、再訴願
    及行政訴訟之決定或判決而言。查道路交通管理處罰條例所
    規定之罰鍰、吊扣證照、違規記點等裁罰，本屬行政罰之性
    質（參照上開行政罰法第1條、第2條將罰鍰、吊扣證照、違
    規記點等處分均定為行政罰），是於本案就道路交通管理處
    罰條例第53條處罰規定，應適用行政罰法第5條之規定，依
    「從新從輕」原則，為比較適用（台灣高等法院95年度交抗
    字第172號、第204號裁定參看）。經比較結果，應以修正後
    之新法較有利於本件行為人，自應適用修正後之該條例第53
    條規定處理。原處分機關於95年6月15日適用當時有效之道
    路交通管理處罰條例第53條之規定，處異議人罰鍰新台幣
    1800元本無違法或不當，惟因道路交通管理處罰條例第53條
    業經總統修正公布，並已於95年7月1日開始施行，本案應適
    用修正後之新法，業見前述，從而，本件應依新修正之道路
    交通管理處罰條例第53條第2項規定處罰，爰將原處分即台
    北區監理所基隆監理站基監字第裁42-ACV560557號裁決關於
    罰鍰之部分撤銷，而由本院裁處異議人罰鍰新台幣陸佰元。
    至該號裁決並依道路交通管理處罰條例第63條第1項第3款之
    規定記違規點數3點，因該款之規定並未修正，該部分之違
    規記點自無違法亦無不當，是以，此部分之異議自應駁回。
乙、台北區監理所基隆監理站基監字第裁42-ACV560558號裁決部
    分：
    舉發警員施宣吉於本院95年7月12日審理時證稱「（問：本
    件當時取締的詳情如何？）異議人當時違規的行車動向如他
    剛才所述，我當時就站在南京東路、松江路口的人行道，我
    當時大約距離異議人右手邊十公尺左右，我看到異議人紅燈
    右轉，異議人當時已經右轉進入南京東路，我就示意他停在
    路邊，異議人又將機車騎經騎樓地，再停到原先松江路外側
    車道的車陣中，那邊是松江路白色停止線的後方，這時我就
    走到松江路那邊靠近異議人停車等待松江路南往北紅燈的位
    置附近，示意請異議人將機車靠往松江路路邊處理，我請異
    議人出示駕、行照，並告知他違規事實，我是告訴他他違規
    紅燈右轉，異議人向我說他們基隆都是單行道就可以直接右
    轉，我就向他說松江路是雙向道，而且有這麼多不同的車道
    ，怎麼可以紅燈右轉，異議人向我說可不可以出示身分證，
    我並沒有聽清楚異議人有無說他有帶駕、行照，但是不爽或
    不願出示的狀況，我就向他說你現在是騎乘機車的狀態，若
    你出示身分證我如何核對你有無駕、行照，我並不知道異議
    人是否真的忘了帶駕、行照，因為他一直沒有出示駕、行照
    ，然後又看了我的臂章號碼，我說『先生，既然你拒絕出示
    駕、行照，我依照規定要將你舉發，並將紅單寄往你的車籍
    地，收到單據之後可以到應到案地點去申訴』，所以我就開
    出他違反道路交通處罰條例第60條第2項第1款的違規單，他
    違規紅燈右轉的部分我舉發他違反道路交通管理處罰條例第
    53條。」、「（問：異議人停車的時間是否足夠你看清楚他
    的車牌號碼？）是的。」等語，由是可知，異議人在舉發警
    員要求停車接受稽查時，即已依命停車並接受稽查，其即使
    未出示駕、行照，亦非即可以論以其不服從交通勤務警察稽
    查，況異議人既已停車，而停車之時間並足夠舉發警員看清
    楚異議人之車號，異議人並願意出示身分證以供舉發警員查
    證，此已足夠舉發警員辨識異議人之身份並完成舉發開單，
    何能謂異議人不服從交通勤務警察稽查？再查，異議人主張
    其於案發時係忘記隨身攜帶駕、行照，舉發警員施宣吉亦不
    能確定異議人是否果係忘記隨身攜帶駕、行照，抑或有攜帶
    而不願出示，然即使異議人果有攜帶而不願出示駕、行照，
    因異議人已然接受交通員警之稽查，舉發警員復無從違法搜
    索僅交通違規之異議人以確定異議人有否攜帶駕、行照，則
    異議人之該等行為至多僅能論以未隨身攜帶駕、行照，此亦
    與異議人之主張相符。綜此，本部分僅能以異議人未隨身攜
    帶駕、行照論處，此部分因業據甲○○○○舉發在案，僅係
    法條適用不當，自應由本院撤銷原處分，改依道路交通管理
    處罰條例第14條第2款（未隨車攜帶行車執照）、第25條第3
    款（未隨身攜帶駕駛執照）之規定處罰。又查，行政罰法第
    24條第1項規定「行為違反數個行政法上義務規定而應處罰
    鍰者，依法定罰鍰額最高之規定裁處。但裁處之額度，不得
    低於各該規定之罰鍰最低額。」此為行政罰之想像競合之規
    定，異議人於本案係以一駕駛行為同時違反上開道路交通管
    理處罰條例第14條第2款、第25條第3款之規定，而該二規定
    之處罰之重輕相同，應以情節較重之後者規定裁處。綜上，
    本部分之異議有理由，應將原處分撤銷，由本院適用道路交
    通管理處罰條例第25條第3款、違反道路交通管理事件統一
    裁罰基準表之規定，裁處異議人處罰鍰新台幣參佰元。
據上論結，應依道路交通案件處理辦法第19條、第20條前段，道
路交通管理處罰條例（修正後）第53條第2項、第14條第2款、第
25條第3款，行政罰法第5條、第24條第1項，裁定如主文。
中    華    民    國    95    年    7     月    26    日
                  交通法庭法    官  曾雨明
以上正本證明與原本無異。
對於本件裁定如有不服，應於送達後5日內， 向本院提出抗告書
狀，敘述抗告之理由，抗告於臺灣高等法院。
中    華    民    國    95    年    7     月    31    日
                          書 記 官  王靜敏


司法院資訊處製作；財團法人民間司法改革基金會備份。
